---
title: 'MÓDULO 1: HERRAMIENTAS BIG DATA'
author: "Rodrigo Márquez"
date: "05-01-2022"
output:
  word_document:
subtitle: 'HERRAMIENTAS DE ANALISIS: PROGRAMACIÓN EN R - MICROACTIVIDADES 2'
---

```{r setup, include=FALSE}
knitr::opts_chunk$set(echo = TRUE)
library(knitr)
library(pander)
library(kableExtra)
options(knitr.kable.NA = '')
```

# EJERCICIO 2

Cargamos datos de nuevo.

```{r}
library(datos)
suppressPackageStartupMessages(library(tidyverse))
```

## EJERCICIO 2.1.

Escribe un bucle for que sólo calcule la media de las columnas numéricas (de tipo integer o numeric) de `millas`. 

```{r}
# Solución:

#Vector para alojar los promedios
promedios <- c(NA)
#Vector para alojar los nombres de las columnas promediadas
nombres_promedios <- c(NA)
#Contador 
i <- 1

#Iteración por los nombres de las columnas del df
for (x in colnames(millas)){
  
  #Revisión de cumplimiento, si columna es numerica o integer se agrega el 
  #cálculo de su promedio al vector promedios y el nombre de la columna
  #al vector nombres_promedios
  
  if (class(millas[[x]]) == 'numeric' || class(millas[[x]]) == 'integer'){
  promedios[i] <- mean(millas[[x]])
  nombres_promedios[i] <- x
  i <- i+1
  }
}

names(promedios) <- nombres_promedios
promedios

```


## EJERCICIO 2.2.

Haz lo mismo que en 2.1 pero utilizando `sapply()` en vez del bucle for.

```{r}
# Solución:

#selección condicionada a si es numérica la columna. Posteriormente se aplica el
#promedio
sapply(select_if(millas, is.numeric), mean)
```

## EJERCICIO 2.3.

Explica la diferencia entre la función `if()` e `ifelse()`. Pon un ejemplo de uso de ambas.

Mientras que if() se encarga de evaluar una condición en particular para un elemento, la función ifelse() vectoriza. Esto quiere decir que la verificación de la condición se hace a nivel de vector sobre cada elemento del mismo.

En el caso de que se pase un vector para verificar por medio de la función if, la condición se va a aplicar solamente en el primer elemento y luego va a surgir un warning al ejecutar.

```{r}
# Solución:

a <- 3
b <- 5

if (b > a){
  print("b es mayor que a")
}

# Si quisieramos aplicar el if sobre un vector habría un error al inspeccionar el segundo elemento (por lo tanto, solo se evalúa el primer elemento del vector):

c <- c(2,3,1)

if (c > 1){
  print("c es mayor que 1")
}

# Usando el mismo vector en ifelse:

ifelse( c > 1, "Es mayor que 1", "Es menor que 1")

```

## EJERCICIO 2.4.

¿Qué parámetros es imprescindible especificar cuando se leen datos de ancho fijo mediante: `read.fwf()`?

Explica qué significan y pon un ejemplo.

Se debe especificar:
 * La ruta : Es el directorio donde se encuentra el archivo que queremos leer.
 * Widths : Es el ancho de las columnas (Se puede pasar un vector con el tamaño de cada una)
 * col.names: Son los nombres de las columnas que se van a crear al leer el archivo.
 

```{r}
# Solución:

# El fichero que se crea es un txt que posee la siguiente información:
# 1993RodrigoMarquez

text <- read.fwf(
  "C:/Users/Rodri/Documents/NombreAnio.txt",
  widths= c(4,7,7), 
  col.names= c("Anio","Nombre","Apellido"))

text

```


## EJERCICIO 2.5.

Calcula la media de millas/galón en autopista para cada `clase` de coche de `millas`.

Presenta la tabla obtenida.

```{r}
# Solución:

temp_autopista <- aggregate(x= millas$autopista,
          by= list(millas$clase),
          FUN= mean)

colnames(temp_autopista) <- c("clase", "autopista_clase")

temp_autopista



```

## EJERCICIO 2.6.

Incorpora la media de calculada en 2.5. en el data frame `millas` como una nueva columna llamada "autopista_clase". 

> Utiliza la funcion `merge()` para juntar el objeto obtenido en 2.5 con `millas`.

Presenta el summary() de la nueva columna.

```{r}
# Solución:

# Left join entre la tabla millas y la tabla donde se obtienen los promedios por
# clase.
millas <- merge(millas, temp_autopista, all.x = TRUE)

#Reordenando columnas para volver a la estructura original del data frame
millas <- millas[,c(2:11,1,12)]
```

## EJERCICIO 2.7.

Utiliza las funciones del package dplyr: `group_by()` y `mutate()` para realizar el mismo calculo que en 2.5. y 2.6. sin necesidad de utilizar `merge()`. Llama a la nueva columna "autopista_clase_dplyr"

> Truco: Utiliza el siguiente ejemplo: `datos %>% group_by(var_seg) %>% mutate(nueva_variable=mean(variable))`

Haz un `summary()` para verificar que el resultado es el mismo que en 2.6.

```{r}
# Solución:

#Primero se agrupa por clase, luego se genera la nueva columna como un promedio
# de autopista.
# Por último se aplica el summary.
millas %>%
  group_by(clase) %>%
  mutate(autopista_clase_dplyr = mean(autopista)) %>%
  summary()
 


```
## Explicación

Cómo se puede ver en el summary, tanto la columna autopista_clase (del ej. 2.5)
como la columna autopista_clase_dplyr (del presente ejercicio) poseen la misma
información a nivel de estadísticos descriptivos básicos.


## EJERCICIO 2.8.

Analiza si `millas` tiene registros duplicados y en caso afirmativo crea un nuevo data frame que contenga una única copia de cada fila.

```{r}
# Solución:

check_dup <- duplicated(millas)

#Posiciones de los valores duplicados
which(check_dup)

#Removiendo duplicados
millas_unique <- unique(millas)

#Buscando duplicados en nuevo DF

which(duplicated(millas_unique))

#Nuevo DF no tiene duplicados

```

## EJERCICIO 2.9.

Crea una función que tenga como input la fecha de tu nacimiento (en formato date) y devuelva tu edad en años.

```{r}
# Solución:
library(lubridate)

edad <- function(date_input) {
  return(as.duration(date_input - today()))
}

edad(ymd("1993-11-13"))

```

## EJERCICIO 2.10.

Explica porqué el resultado de fechahora_1 y fechahora_2 son distintos en la siguiente expresión:

```{r, warning=FALSE, message=FALSE}
library(lubridate)
Sys.setlocale(locale="es_ES.UTF-8")
fechahora <- ymd_hms("2020-03-28 15:11:23", tz = "Europe/Madrid")
fechahora_1 <- fechahora + dhours(24)
fechahora_2 <- fechahora + hours(24)

print(fechahora_1)
print(fechahora_2)

```
## Respuesta

La diferencia se debe a que en esa fecha se produce el cambio de horario de verano en Madrid. Mientras que hours genera la suma de 24 horas en la unidad de medida especificada (es una suma lineal de 24 horas, lo cual a su vez agrega un día), dhours genera la suma tomando en cuenta la diferencia de hora, lo cual hace que sea una hora mas.
